【裁判字號】    92,簡上,128
【裁判日期】    920718
【裁判案由】    給付票款
【裁判全文】
臺灣高雄地方法院民事判決  九十二年度簡上字第一二八號
    上  訴  人  甲○○
    訴訟代理人  許再定律師
    被上 訴 人  玉山商業銀行股份有限公司
    法定代理人  丙○○
    訴訟代理人  乙○○
右當事人間請求給付票款事件，上訴人對於中華民國九十二年二月二十七日本院高雄
簡易庭九十二年度雄簡字第十九號第一審判決提起上訴，本院判決如左：
    主      文
上訴駁回。
第二審訴訟費用由被上訴人負擔。
    事實及理由
一、被上訴人起訴主張：伊執有上訴人甲○○於民國九十一年十月二十八日所簽發、
    經訴外人翁耀勝背書轉讓、付款人高雄市農會信用部新庄分部、面額新台幣（下
    同）五十八萬九千三百二十二元之支票一紙（下稱系爭支票），詎屆期提示未獲
    兌現，爰依票據之法律關係，求為命上訴人給付五十八萬九千三百二十二元，及
    自付款提示日即九十一年十月二十八日起至清償日止，按週年利率百分之六計算
    利息之判決。並於本院聲明：上訴駁回。
二、上訴人則以：系爭支票係伊簽發後，交由訴外人翁耀勝持向被上訴人票貼借款，
    惟被上訴人並未將系爭票款全部借予翁耀勝，原審判令伊需全額給付，顯有未當
    等語，資以抗辯。經原審為其敗訴判決後，提起上訴，並於本院聲明：(一)原判決
    廢棄。(二)被上訴人在第一審之訴駁回。
三、被上訴人主張其執有上訴人所簽發之系爭支票，詎屆期提示未獲付款之事實，為
    上訴人所不爭執，並有系爭支票及退票理由單在卷可稽（見原審卷第六頁），則
    此部分事實，可堪信為真實。又被上訴人係依據票據法律關係請求上訴人給付票
    款，上訴人則辯稱被上訴人並未將票款全額給付翁耀勝等語，故兩造所爭執者為
    ：被上訴人可否請求上訴人給付系爭票款？經查：
(一)、按在票據上簽名者，依票上所載文義負責；發票人應依支票文義擔保支票之支付
    ；執票人向支票債務人行使追索權時，得請求自為付款提示日起之利息，如無約
    定利率者，依年利六釐計算，票據法第五條第一項、第一百二十六條及第一百三
    十三條分別定有明文。次按票據法第十四條第二項所謂無對價或以不相當之對價
    取得票據者，不得享有優於其前手之權利，係指無對價或以不相當之對價自無票
    據權利人之手取得其票據者而言，如執票人取得之支票，係其債務人用以清償其
    借款所交付之支票中之一張，則執票人即非無對價或以不相當之對價而取得。又
    銀行所辦理之「票據融通」，乃銀行針對企業國內外商品或勞務交易產生之票據
    ，所辦理之經常性融資，「墊付國內票款」業務與「票據貼現」均為其中之一類
    。所謂「墊付國內票款」，係指銀行對國內支票在票載發票日前以及匯票、本票
    金額較小未便辦理貼現者，墊付其部分票款之票據融通方式（財政部七十一年十
    二月八日台財融二六四０八號函核准，七十七年四月十九日台財融第七七０九四
    二八五三號函修訂「銀行對企業授信規範」第四、六條參照）；又墊付國內票款
    ，每筆融資之墊付成數，應低於票面金額之十成，即墊付金額應少於票面金額，
    不得全額墊付，但採用循環墊付（撥貸）者，得將新申請墊付之票據金額，連同
    前欠償清後所剩餘或（及）現欠超額提供部分，而仍由銀行繼續持有之未兌現或
    兌現後仍留存銀行金額，一併計算核發墊付，墊付票款之成數，得參照企業或個
    人以往應收票據之退票率及其信用情形等酌定之。
(二)、查翁耀勝於九十一年七月三十日與被上訴人簽訂連帶保證書、授信約定書及承諾
    書，約定凡被上訴人持有翁耀勝於現在及將來所簽章之付款、承兌、背書或保證
    之票據、借據、契約及其他一切債務憑證，以三百萬元為限額，願與債務人負連
    帶責任，並於被上訴人設立備償專戶，以供翁耀勝所提供之票據兌收存入，並以
    該備償專戶所收款項，作為翁耀勝向被上訴人訂借一切債務之擔保等情，為兩造
    所不爭執，並有連帶保證書、授信約定書及承諾書在卷可稽。而翁耀勝為依上開
    約定向被上訴人辦理融資，乃向上訴人借用系爭支票，並於九十一年七月三十一
    日提供經其背書十紙票據（含系爭支票）、面額合計三百三十萬六千七百二十九
    元，向被上訴人申請撥貸二百萬元，並於同年八月二日、二十八日再分別撥貸二
    十萬元、四十三萬元，而翁耀勝於貸得前揭款項後，所提供之背書票據並未完全
    兌現，合計尚欠被上訴人借款本金二百二十七萬元之事實，為上訴人亦不爭執，
    復有票據明細表及交易明細查詢單在卷足憑。承上所述，可見被上訴人依其與翁
    耀勝間之約定，核予翁耀勝得申請墊付之票款額度為三百萬元，且條件為爭取一
    點‧二五倍應收票據（被上訴人主張其核貸翁耀勝之金額為票面總額八成），背
    書予被上訴人作為擔保，得循環動用，即貸放三百萬元，須交付合計三百七十五
    萬元以上之交易應收客票予被上訴人，俟支票到期，兌現票款存入翁耀勝在被上
    訴人之備償專戶內，便於彙總收兌票款及轉帳抵償墊款所設置之墊付國內票款備
    償專戶，並以之抵償翁耀勝之債務，如票款全獲兌現，清償債務尚有剩餘，則歸
    翁耀勝所有，此有前揭連帶保證書、授信約定書及承諾書在卷可按。準此，被上
    訴人與翁耀勝間之授信應係「墊付國內票款」貸款，上訴人指為「票據貼現」，
    顯有誤會。
(三)、本件上訴人既同意簽發系爭支票借予翁耀勝使用，而被上訴人經由翁耀勝背書取
    得系爭支票，既係用以擔保及清償翁耀勝之借款債務，難認被上訴人取得系爭支
    票係無對價或不相當對價，更無所謂以折扣巧取利益可言。上訴人既為系爭支票
    債務人，自應依支票文義擔保支票之支付，故上訴人主張被上訴人因辦理票據貼
    現而受讓系爭支票，並以票面金額八折計算，屬無對價或不相當對價等語，顯係
    對墊付國內票款申貸方式誤解所致，其上開所辯，自無可採。
四、綜上所述，被上訴人因翁耀勝辦理國內票據融資貸款而取得系爭支票，並非無對
    價或以不相當之對價取得，被上訴人自得主張票據上權利。從而，被上訴人本於
    票據法律關係請求上訴人給付五十八萬九千三百二十二元，及自付款提示日即九
    十一年十月二十八日起至清償日止，按週年利率百分之六計算之利息，核屬正當
    ，應予准許。原審據此為被上訴人勝訴判決，並無違誤，上訴意旨指摘原判決不
    當，求予廢棄，並無理由，應予駁回。
五、據上論結：本件上訴為無理由，依民事訴訟法第四百三十六條之一第三項、第四
    百四十九條第一項、第七十八條，判決如主文。
中      華      民      國    九十二    年      七      月     十八     日
                              臺灣高雄地方法院民事第一庭
~B審判長法  官  林紀元
~B      法  官  甯  馨
~B      法  官  唐照明
右為正本係照原本作成。
本判決不得上訴。
中      華      民      國    九十二    年      七      月     十八     日
~B法  院書記官  李承悌


司法院資訊處製作；財團法人民間司法改革基金會備份。
